臺灣桃園地方法院民事裁定　　　　　100年度消債更字第102號
聲　請　人
即　債務人　魏阿梅
上列當事人因消費者債務清理事件，聲請更生，本院裁定如下：
    主    文
聲請人魏阿梅自中華民國一百年十月十日上午十時起開始更生程
序。
命司法事務官進行本件更生程序。
    理    由
一、本件聲請意旨略以：聲請人前於民國100 年3 月間向最大債
    權銀行台新銀行申請前置協商，台新銀行雖提出180 期、0
    ％利率、每期新台幣（下同）12,019元或二階段還款方案，
    然聲請人從事計程車駕駛收入不豐，且獨立扶養1 名子女，
    更尚有資產管理公司債務無法納入協商而需另外清償，故不
    得已而致協商不成立，有前置協商不成立通知書在卷可稽（
    見本院卷第41頁）。又聲請人之無擔保或無優先權債務總額
    未逾1,200 萬元，且未經法院裁定開始清算程序或宣告破產
    ，更非聲請人主觀惡意，實係客觀上具有上述不可歸責之事
    由存在，爰依法聲請更生等語。
二、按債務人與金融機構協商成立者，不得聲請更生或清算。但
    因不可歸責於己之事由，致履行顯有重大困難者，不在此限
    ；本條例施行前，債務人依金融主管機關協調成立之中華民
    國銀行公會會員，辦理消費金融案件無擔保債務協商機制與
    金融機構成立之協商，準用前項之規定。消費者債務清理條
    例第151 條第5 項、第6 項定有明文。是債務人聲請更生或
    清算，除須符合不能清償債務或有不能清償之虞之要件外，
    倘其已與各債權銀行協議成立債務清理契約，尚須因不可歸
    責於己之事由，致該方案履行顯有重大困難，始能聲請更生
    或清算，以避免債務人任意毀諾已成立之協商，濫用更生或
    清算之債務清理程序。又該條例第151 條第5 項規定並未以
    「成立協商後須另行發生不可歸責於己之困素，導致履行顯
    有重大困難」為要件，是若協商時所成立之條件依債務人之
    收入已發生履行顯有重大困難者，即屬不可歸責之事由（臺
    灣高等法院暨所屬法院97年法律座談會民事類提案第44號之
    研討結論可參）。復按，消費者債務清理條例立法意旨，乃
    在幫助陷於經濟上困境之債務人，得藉由更生或清算程序，
    走出經濟困境，避免走向絕路，實現憲法所保障之生命權，
    其並非在幫助債務人保持其舊有之生活水平，或幫助債務人
    履行其法定扶養義務。因此在考量所謂之「生活必要性支出
    」，自以維持一般人最低生活水平所需為準，而在扶養費支
    出之考量，亦應以實際上確有受扶養必要之支出為準，其與
    法定扶養義務自當有所區別，茲先敘明。
三、經查：
(一)、聲請人收入部份：本件聲請人主張伊現從事計程車駕駛工作
    ，每月收入30,000元，有其提出之桃園縣計程車駕駛人執業
    登記證、營業小客車行車執照、桃園縣政府地方稅務局98年
    度綜合所得稅各類所得資料清單在卷可參（見本院卷第88、
    89、35頁），堪可採信，故本院認聲請人目前每月可供支配
    款項應為30,000元。另聲請人前於93年起曾從事經營「田仔
    的小吃店」營業活動，惟本院函詢財政部台灣省北區國稅局
    桃園縣分局後，經函覆稱該行號（統一編號：00000000、00
    000000）係屬小規模營業人，採查定課徵方式核課營利所得
    ，免申報營利事業所得稅，故無法提示近5 年內營利事業所
    得稅申報資料供參等語（見本院卷第257頁之1），是並無相
    關資料可認聲請人前所經營之營業活動營業額逾每月200,00
    0 元，故應認聲請人符合消費者債務清理條例第2 條規定之
    要件，併此敘明。
(二)、聲請人所陳報之每月各項支出部分：
１、房租10,000元、水費220 元、電費736 元、瓦斯費750 元、
    健保費659 元、行動電話費750 元、有線電視費540 元、網
    路費650 元、計程車保養費583 元：就上開各項支出均據聲
    請人提出相關單據在卷可稽，其中聲請人名下並無不動產，
    自有租賃房屋居住而支出房屋租金之必要，而水電瓦斯等費
    用係屬家庭必要支出，數額亦屬合理，至於計程車保養費部
    分，則屬聲請人從事計程車駕駛此工作所必要之成本支出，
    故爰均予列計。
２、伙食費4,500 元、醫藥費150 元：就伙食費支出雖未據聲請
    人提出相關單據為憑，然以每月30日計算，平均每日伙食費
    為150 元，堪屬合理。再就醫藥費部分，聲請人主張伊因有
    糖尿病及甲狀腺機能亢進疾病，每月需固定取藥，而本院觀
    諸聲請人所提出之醫療收據中均載明「第二型糖尿病用藥、
    甲狀腺機能亢進用藥」等字樣（見本院卷第125、129、130
    、131、133頁），堪認聲請人所述屬實，確有固定取藥治療
    控制之必要，爰就上開伙食費及醫藥費支出均予列計。
３、每名子女扶養費8,000 元：聲請人於聲請狀中主張伊與前男
    友蘇傳芳未婚育有1 子蘇德淳，原從母姓，後由蘇傳芳於88
    年以認領方式改從父姓，惟蘇傳芳於聲請人經商失敗後即行
    離去而無音訊，故由聲請人獨立扶養該子女等情，與聲請人
    所提出戶籍謄本記事欄所載相符（見本院卷第37 頁 ），而
    聲請人獨立扶養該子女，亦有聲請人所提出蘇德淳學生證、
    繳費收據在卷為憑（見本院卷第117 至120 頁），而本院斟
    酌該扶養子女費用低於內政部所公告100 年7 月1 日至100
    年12月31日台灣省最低生活費用為10,244元，認屬合理，且
    聲請人確已支出該項費用亦有前開收據可憑，爰予列計。
４、綜上，本件聲請人每月平均收入約30,000元，扣除上開每月
    必要支出27,500元（計算式：10,000＋220＋736＋750＋659
    ＋750＋540＋650＋583＋4,500 ＋150＋8,000＝27,538），
    尚有餘款2,462 元可資清償債務。
(三)、又聲請人之各債權人台新銀行、台北富邦銀行、國泰世華銀
    行、渣打國際商業銀行、遠東國際商業銀行、大眾商業銀行
    、安泰商業銀行、磊豐國際資產管理有限公司雖均願提供18
    0 期、0 ％利率、每期各7,853 元、3,571 元、402 元、5,
    695 元、1,259 元、1,362 元、382 元、905 元之協商方案
    ，然上開各協商方案每月應繳納款項合計為21,429元（見本
    院卷第281頁背面、282頁），即顯非聲請人上開每月餘款2,
    462 元所能負擔，更遑論聲請人尚有聯邦商業銀行本金債權
    90,914元及利息違約金、摩根聯邦資產管理公司本金債權28
    ,243元及利息違約金、匯誠第一資產管理股份有限公司債權
    101,641 元、匯誠第二資產管理股份有限公司債權441,279
    元等債務待償（見本院卷第282、258、285 頁），足徵聲請
    人之收入並不足以清償其債務，確有不能清償債務之情形。
    另本院觀諸聲請人所提出之全國財產稅總歸戶財產查詢清單
    所載，其名下雖有汽車2 輛，車牌號碼分別為7882FR、8915
    HC（見本院卷第36頁），惟依聲請人於100 年9 月7 日本院
    調查期日所述，車牌號碼7882FR車輛業已售出，車牌號碼89
    15HC則係典當予當舖借款，是其名下亦別無其他資產可供清
    償債務。
四、綜上所述，堪認本件聲請人確有不能清償債務之情事，此外
    ，本件又查無聲請人有消費者債務清理條例第6 條第3 項、
    第8 條或第46條各款所定駁回更生聲請之事由存在，則聲請
    人聲請更生，應屬有據，並依首揭規定命司法事務官進行本
    件更生程序，爰裁定如主文所示。
中    華    民    國  100     年    10    月    5    日
                  民事第二庭  法  官  卓立婷
上列正本證明與原本無異。
本裁定不得抗告。
中    華    民    國  100     年    10    月    6    日
                              書記官  王素玲
附記：本件業已裁定開始更生程序，債權人無論有無執行名義，
      非依更生程序，不得行使其權利；債務人亦不得對除有優
      先債權以外之債權人為任何清償行為。